【裁判字號】    91,勞簡上,40
【裁判日期】    920430
【裁判案由】    給付薪資
【裁判全文】
臺灣臺北地方法院民事判決    九十一年度勞簡上字第四○號
    上  訴  人  甲○○
    被上訴人    橡木桶洋酒股份有限公司
    法定代理人  乙○○
    訴訟代理人  徐松龍律師
    送達代收人  陳建勳律師  住台北市○○○路○段四三號七樓之四
右當事人間請求給付薪資事件，上訴人對於中華民國九十一年六月十七日臺灣臺北地
方法院台北簡易庭九十年北勞簡字第八號第一審判決提起上訴，本院判決如左：
    主      文
上訴駁回。
第二審訴訟費用由上訴人負擔。
    事      實
甲、上訴人方面：
一、聲明：求為判決：（一）原判決廢棄。（二）被上訴人應自民國（下同）八十九
    年三月五日起至本件言詞辯論終結日止，按月給付上訴人新台幣（下同）二萬七
    千六百元，及其中自八十九年三月五日起至八十九年十二月三十一日止共二十七
    萬二千四百三十九元部分，應自起訴狀繕本送達翌日起至清償日止，按年息百分
    之五計算之利息。
二、陳述：除與原判決記載相同部分，予以引用外，並補稱：
（一）上訴人並未無故曠工三日，因上訴人於八十九年三月六日事先請假並徵得被上
      訴人主管徐克榮之同意，而依被上訴人工作規則第四十四條第一項規定：「員
      工因故必須請假者，應先填寫假單，並檢附相關證明文件經核定後方可離開工
      作崗位。」若請假係經公司主管事前同意或事後允許者，縱與規定不盡相符，
      亦不影響請假之有效性。
（二）上訴人至關渡倉報到時，係因關渡倉主管張智慧以未收到調職通知為由，拒絕
      上訴人報到，而上訴人於同年月八日、九日亦至被上訴人松江店門市部門上班
      ，惟因出勤卡已遭被上訴人沒收，且被上訴人拒絕上訴人提供勞務，上訴人迫
      於無奈，始於門口抗爭。
（三）證人即被上訴人關渡倉主管張智慧及松江店主管徐克榮於原審所為之證詞，均
      不足採信。若被上訴人否認原證三錄音帶譯文內容之真正，懇請鈞院准予鑑定
      該錄音帶之真實性。
（四）勞資爭議在調解或仲裁期間，資方不得因該勞資爭議事件而歇業、停工、終止
      勞動契約或為其他不利勞工之行為，勞資爭議處理法第七條訂有明文。上訴人
      既於八十九年三月十日聲請主管機關調解處與被上訴人間之勞資爭議，被上訴
      人雖於同年月十七日始收受上訴人於同年月十五日發出終止勞動契約之通知，
      惟前開勞資爭議尚在處理中，被上訴人自不得片面終止與上訴人間之勞動契約
      。
三、證據：援用原審之立證方法。
乙、被上訴人方面：
一、聲明：求為判決：如主文第一項所示。
二、陳述：除與原判決記載相同部分，予以引用外，並補稱：
    上訴人不注重儀表，工作效率不高，工作態度又不好，故將其調職至關渡倉，而
    上訴人亦同意調職，卻事後反悔，故與新主管對話完畢即行離去，並即轉回被上
    訴人松江店遞交陳情書，顯見上訴人預先即寫妥陳情書，其赴關渡倉只是作一動
    作，並無提供勞務之真意，上訴人之抗爭始終未未言明是要繼續上班，亦未表示
    不同意被上訴人之調職，被上訴人始以其連續曠工三日終止與上訴人之勞動契約
    ，並無違法不當。
三、證據：援用原審之立證方法。
    理      由
一、本件上訴人起訴主張：其於八十九年間任職被上訴人松江門市部擔任門市銷售員
    ，月薪二萬七千六百元，詎被上訴人於八十九年三月四日通知上訴人自同年月六
    日起調至被上訴人關渡倉庫擔任送貨司機，上訴人原不同意此調職命令，但為求
    勞資和諧，即於八十九年三月六日下午至關渡倉庫報到，然關渡倉庫主管張智慧
    竟謂以尚未收受調職通知，無法辦理報到手續，上訴人乃返回松江店門市擬任原
    職，又遭拒絕，乃以請假方式與被上訴人溝通，並於同年月十日向台北市政府勞
    工局申訴，然被上訴人竟於八十九年三月十五日以上訴人連續曠工達三日為由，
    非法解僱上訴人，被上訴人既係非法解僱，則兩造間僱傭關係自仍存在等情，求
    為命被上訴人給付自八十九年三月五日起至本件言詞辯論終結日止，按月給付上
    訴人二萬七千六百元，及其中自八十九年三月五日起至八十九年十二月三十一日
    止共二十七萬二千四百三十九元部分，應自起訴狀繕本送達翌日起至清償日止，
    按年息百分之五計算之利息之判決。
    被上訴人則以：上訴人不重儀表，工作效率不高、態度又不好，故將其調職至關
    渡倉，上訴人亦表同意，但事後反悔，故預先寫妥陳情書，與關渡倉新主管對話
    完畢即行離去，並轉回松江店陳情、抗議，上訴人並未請假，復無提供勞務之真
    意，被上訴人始以其連續曠工三日終止與上訴人之勞動契約等語，資為抗辯。
二、經查上訴人主張其於八十九年間任職被告松江門市擔任門市銷售員，月薪二萬七
    千六百元，嗣於八十九年三月四日經被上訴人通知自同年月六日起調職至關渡倉
    庫擔任送貨司機，上訴人乃於同年月六日下午至關渡倉庫報到，但因關渡倉庫主
    管張智慧尚未收受調職通知，致未完成報到手續等情，業據其提出與其所述相符
    之勞工保險被保險人投保資料表、被上訴人人事異動單（影本）各一件為證（見
    原審卷第九頁、第十頁），並為被上訴人所不爭執，是上訴人前開主張之事實，
    應可信為真實。
三、上訴人主張其於八十九年三月七日未至被上訴人公司服勤係於同年月六日事先徵
    得主管同意請假在案，並非無故曠工一節，為被上訴人堅詞否認，並經證人即被
    上訴人松江店之主管徐克榮於原審中到庭證述「原告到關渡倉後當天下午打電話
    給我，說要請事假，我說你已經調走，我沒辦法決定，會向總公司反應，之後沒
    有要求上班，再回來就作抗爭的事。」等語明確（見原審卷第四十三頁）。上訴
    人雖提出錄音帶譯文影本一件，證明其有提出請事假之要求及徐克榮有准假云云
    。然查，縱觀該錄音帶譯文之全文前後內容，僅足證上訴人一再表示要提出請假
    ，但與上訴人對話者（徐克榮）並未就准假與否表示意見，並指明「你還是要跟
    人力資源部講」（見原審卷第十四頁），是上訴人主張其於事前曾得主管徐克榮
    同意請假云云，與事實不符，並無足取。且上訴人明知其當時（三月六日下午）
    已調離松江店並自行前往關渡倉報到，上訴人職務上之主管應已改為張智慧，故
    上訴人依規定應向張智慧提出請假，然上訴人並未向張智慧申請，亦經證人張智
    慧於原審中到場證述在卷（見原審卷第四十五頁），再者，依被上訴人工作規則
    第四十四條第一項「員工因故必須請假者，應先填寫請假單，並檢附相關證明文
    件經核定後方可離開工作崗位」之規定所示，上訴人並未填寫請假單及檢附證明
    文件申請准假，而其請假程序暨理由，復與同項規定「如遇急病或臨時重大事故
    ，得於一日內委託同事、家屬、親友或以電、傳真、限時函件報告單位主管，代
    辦請假手續。」之緊急狀況亦不相符，顯見上訴人確未依被上訴人規定之正當程
    序向其主管提出請假，故上訴人主張其業經主管同意請假，並非無故曠工云云，
    自無可取。
四、上訴人復主張其於同年三月八日、九日擬提供勞務，卻遭被上訴人拒絕一節，同
    為被上訴人所否認。查上訴人自陳其於三月七日起即未到關渡倉上班（見原審卷
    第三十二頁），其後雖每天都有到被上訴人公司（松江店），但每天都只是站在
    公司門口等候（見原審卷第四十三頁），上訴人是可以進去（公司），但都是在
    門口等公司的決定，並連續抗議十四天，這十四天都是在店門口，被上訴人並未
    不讓其進入店內工作（見本院卷第二十四頁）。參之另證人即被上訴人關渡倉主
    管張智慧於原審到庭證稱：「原告是下午二、三時來關渡倉，原告有拿他調職令
    給我看，我當時沒收到，沒有說不接受，他與我聊一下就走了，也沒說時會再來
    ，原告那天穿著獵裝，不是穿著工作服，不像是來上班的樣子，之後也沒再來。
    」等語（見原審卷第四十六頁），足見上訴人自始即無赴關渡倉提供勞務之真意
    ，而其所謂之每天去（松江店）上班，其實亦皆未進入店內，復未表明提供勞務
    之意思，而是待在公司門口進行抗議活動，此亦有被上訴人提出之陳情書一件、
    抗爭照片五幀（見原審卷第七十九頁至第八十一頁）可佐，此外上訴人就被上訴
    人拒絕其提供勞務一節，亦未舉證以實其說，是其主張欲提供勞務卻為被上訴人
    拒絕云云，即難憑採。綜上所述，上訴人既未依規定請假，復未按時上班提供勞
    務，應認其自同年三月七日起至同年月九日止，已連續曠工三日無訛。
五、上訴人又主張其於八十九年三月十日向台北市政府勞工局申訴，被上訴人則係於
    同年三月十五日以原告連續曠職達三日為由非法解僱上訴人，此舉有違勞資爭議
    處理法第七條之規定，並提出台北市政府勞工局文件收據、台北市政府勞工局函
    及存證信函（影本）等件（見原審院卷第十五頁至第二十頁）為證。惟查，勞資
    爭議處理法第七條係明定勞資爭議在調解或仲裁期間，資方不得因該勞資爭議事
    件而歇業、停工、終止勞動契約或為其他不利勞工之行為。然由上訴人所提之台
    北市政府勞工局八十九年三月十六日北市勞二字第八九二０八八七０００號函（
    見原審卷第十六頁）所載內容（台端來函申述橡木桶股份有限公司違法乙案，仍
    請補述具體爭議事由，及需本局協處事項），顯見上訴人非因勞資糾紛發生爭議
    ，亦非依勞資爭議處理之規定申請調解，而係申述被上訴人之違法事項，應無勞
    資爭議處理法第七條規定之適用。上訴人嗣於同年月二十一日補正具體爭議事項
    即逕行調職及無故曠工解雇事由，經台北市政府勞工局以八十九年三月二十三日
    北市勞二字第八九二一０二一０一０號函通知被上訴人公司（見原審卷第八十七
    頁）後，再以同年五月十六日北市勞二字第八九二一六六六六００函覆上訴人訴
    （見原審卷第十七頁），足見上訴人係以「解雇」事由向台北市政府勞工局申訴
    至明。準此，上訴人指稱被上訴人係於調解間予以解雇云云，容屬有誤。況依勞
    資爭議處理法第八條規定，勞資爭議在調解或仲裁期間，勞方不得因該勞資爭議
    事件而罷工、怠工或為其他影響工作秩序之行為。倘上訴人自認其係處於「勞資
    爭議」之調解期間，更不應自八十九年三月六日起即連續曠工而從事影響職場工
    作秩序之抗爭活動，益見上訴人前開所辯，自相矛盾，洵無可取。
六、綜上所述，兩造間之勞動契約既已因上訴人連續曠職三日而經被上訴人合法終止
    ，上訴人復未繼續提供勞務或遭被上訴人拒絕其提供勞務，則上訴人仍執前詞請
    求被上訴人給付自八十九年三月五日起至本件言詞辯論終結日止，按月給付二萬
    七千六百元，及其中自八十九年三月五日起至八十九年十二月三十一日止共二十
    七萬二千四百三十九元部分，應自起訴狀繕本送達翌日起至清償日止，按年息百
    分之五計算之利息，即屬無據，不應准許。從而，原審所為上訴人敗訴之判決，
    並無不合。上訴論旨指摘原判決此部分不當，求予廢棄改判，為無理由。
七、至兩造其餘之攻擊或防禦方法，及未經援用之證據，經本院斟酌後，認為均不足
    以影響本判決之結果，自無逐一詳予論駁之必要，併此敘明。
八、據上論結，本件上訴為無理由，依民事訴訟法第四百三十六條之一第三項、第四
    百四十九條第一項、第七十八條，判決如主文。
中      華      民      國    九十二    年      四      月    三十      日
                                        勞工法庭審判長法    官  謝碧莉
                                                      法    官  陳芃宇
                                                      法    官  林振芳
右正本證明與原本無異
本件不得上訴。
中      華      民      國    九十二    年      五      月    一        日
                                                      書  記  官 葛映嵐


司法院資訊處製作；財團法人民間司法改革基金會備份。
